【裁判字號】    89,台上,529
【裁判日期】    890127
【裁判案由】    違反槍砲彈藥刀械管制條例
【裁判全文】
最高法院刑事判決                                八十九年度台上字第五二九號
    上  訴  人  台灣高等法院高雄分院檢察署檢察官
    被      告  甲○○
右上訴人因被告違反槍砲彈藥刀械管制條例案件，不服台灣高等法院高雄分院中華民
國八十八年六月十日第二審更審判決（八十八年度上更(二)字第三五號，起訴案號：台
灣高雄地方法院檢察署八十四年度偵字第六六五三、六六五四、九九○七、一二九八
○號），提起上訴，本院判決如左：
    主  文
上訴駁回。
    理  由
按刑事訴訟法第三百七十七條規定，上訴於第三審法院，非以判決違背法令為理由，
不得為之。是提起第三審上訴，應以原判決違背法令為理由，係屬法定要件。如果上
訴理由狀並未依據卷內訴訟資料，具體指摘原判決不適用何種法則或如何適用不當，
或所指摘原判決違法情事，顯與法律規定得為第三審上訴理由之違法情形，不相適合
時，均應認其上訴為違背法律上之程式，予以駁回。本件原判決係以公訴意旨略稱：
被告甲○○於民國八十三年十一月初某日下午六時許，在高雄市鼓山區○○○路五八
巷二號住處，未經許可，以新台幣（下同）一百五十萬元代價，販賣制式手槍四把、
子彈一百十發與黃上豐（通緝中）。嗣經警於陳智能等殺人案中（台灣高雄地方法院
檢察署八十四年度偵字第一六六五號），追問作案槍枝來源，始查獲上情。因認被告
涉有違反槍砲彈藥刀械管制條例第七條第二項之未經許可販賣手槍及第十一條第一項
之未經許可販賣彈藥罪嫌。惟經審理結果，認不能證明被告有販賣槍彈犯行，因而將
第一審關於被告販賣槍彈部分之有罪判決撤銷，改判諭知被告無罪。係以陳智能於警
訊雖供稱：八十三年十一月初某日十八時左右，黃上豐開車載其至被告住處，以一百
五十萬元價款，向被告購得制式手槍四把、子彈一百十發，其中三把涉及張金塗檢察
官槍擊案；另一把手槍於八十三年十二月初借與綽號『阿林』之不詳姓名男子等語。
然並未明確供述其如何得知此事；其陪同黃上豐前往被告住宅，是否一起進入陳宅，
親眼目睹交槍交款之買賣經過﹖其又何以得知黃上豐與被告間之交易內容﹖陳智能嗣
於偵查中又稱其未目睹黃上豐拿錢購買槍彈與取槍，是聽黃上豐所說的。參以證人張
松旗證稱其係黃上豐的司機，黃某有拿四支槍託其放在鄉下，並說通緝時要放在被告
處，先從鄉下拿出槍來，放在黃某家幾天。在發生槍擊檢察官案件前幾個月，黃說要
把槍放在被告那邊，伊開車送黃某到被告家附近，黃某自己拿槍枝進去，伊在車上等
候等語，及黃上豐為被告之大舅子，二人有姻親關係，而陳智能與被告家人並無關係
之情況，則被告所稱伊住在三樓，家人住一、二樓，黃上豐曾把槍枝託寄伊處二、三
次，寄了再拿走，其中一次是陳智能和黃上豐一起去，只有黃上豐進去，陳智能在外
面之語，應堪採信。陳智能既未在場親聞二人交談內容，又未親睹二人交易槍彈，自
不能因其於警訊中，或出於誤認，或聽自傳聞所為之不利於被告之供述，即據為被告
本件犯行之論據；復否定陳智能事後表明並未目擊買槍經過供述之真實性。關於黃上
豐交款之事，被告始終供明一百五十萬元係投資賭場款項，其尤供稱伊與人合夥開賭
場，向黃上豐借一百五十萬元，並表示如有紅利會分給他，伊另外又向黃某借五十萬
元，總共二百萬元，尚未還款，黃某就出事跑了等語，核與證人蔡維津所證情形相符
。既有紅利分配之說，合夥投資即無不合。衡情被告向黃上豐稱借用該款投資，若有
分紅可分給黃上豐，向賭場記帳之蔡維津稱以黃上豐名義投資，自無悖經驗法則。因
被告與黃上豐間就該款之實際關係，並無必要向外人真實相告，縱有因人異詞情事，
亦不能認定二人所言虛妄不實。同理，縱如陳智能所稱黃上豐向被告買槍之事係聽黃
某所說，然此非陳某親自見聞，僅係傳聞證據。而黃上豐何以如此說詞，或為掩飾真
正原因，或為他故，以黃上豐生活之複雜性、猜疑、戒防之心必不可免，其說詞真假
顯難遽信。何況陳智能於檢察官初訊時供稱「之前甲○○欠黃上豐五十萬元，買槍後
，黃交給他（甲○○）一百五十萬元」，而其後改稱「之前甲○○欠黃上豐五十萬元
，之後黃上豐說有拿一百萬元給甲○○，但我沒有看到他拿一百萬元及拿槍，是聽黃
上豐說的」等語，益見其未親自見聞，致有一百萬元，一百五十萬元交款之出入。再
陳智能於八十四年一月十六日警訊時已供稱「黃上豐於八十三年十月初某日凌晨零時
許，教唆我夥同黃森松……等五人至參選高雄市議員候選人黃靜雲競選總部鐵門開槍
示威……上車後我就將槍彈交給黃上豐，該槍枝就是已被警方在黃上豐住處查扣之四
把手槍之一」等語，則八十三年十月初既已使用該查扣之四把手槍之一，又何能用槍
在前，購槍在後﹖而由八十三年十月十九日高雄市議員黃靜雲競選總部被槍擊所留下
之彈頭、彈殼各二顆與槍擊張金塗檢察官案件現場所遺留之彈頭、彈殼比對、鑑驗結
果，與槍傷張檢察官手槍中管制編號為0000000000號之義大利製TANFOGLI
O 牌之九ＭＭ半自動制式手槍合，有搜索扣押證明影本乙份與內政部警政署刑事警
察局鑑驗通知書影本二紙在卷可憑，足見證人陳智能對槍擊黃靜雲競選總部之時間記
憶清楚，而其同時供稱係八十三年十一月初與黃上豐同往甲○○家，明確指出係在槍
擊黃靜雲競選總部之後之語，記憶必然無誤。且與證人劉財輝（原判決誤載為劉宗輝
）於警訊時供稱：八十三年十月初某日，與黃上豐在蕭邦ＫＴＶ飲酒時，黃上豐曾出
示四把制式手槍云云，復與前開證人張松旗之供證相符。益徵被告係黃上豐之妹婿，
其允諾黃上豐寄放槍枝自屬可能。並說明證人蔡維津證稱甲○○在最裡面房間交錢一
節，與被告所稱在靠近客廳的房間交錢，似非一致，惟經原審分隔二人繪製現場圖所
指房間則無不同，上開言詞表達之差異應屬描述之語誤。另證人張松旗雖曾供述「沒
有去過被告家裏」，又稱「曾與黃上豐前去被告家裏」，似有矛盾，惟張松旗已進一
步說明其陪同黃上豐前往被告家，他在被告家附近停車，坐在車上，未進入被告家中
，則所稱沒有去過被告家裏，當指其未進入被告家中，亦難執此認為其供證有矛盾之
瑕疵。是公訴人所憑陳智能不利於被告之供證既有前後矛盾、先後不符及可能出於誤
認或傳聞之明顯瑕疵，自難採為被告論罪之唯一依據。而被告所辯與事理無違，又與
證人劉財輝、張松旗、蔡維津之供證情節相符，應可採信。此外又無其他確切事證足
佐，被告販賣槍彈之犯行要屬不能證明，已詳細說明其證據之取捨及得心證之理由，
所為論斷俱有卷內證據資料足憑，從形式上觀察，原判決並無違背法令情形。經查證
人陳智能於張金塗檢察官遭槍擊案之八十四年一月十六日警訊時確曾供稱「黃上豐於
八十三年十月初某日凌晨零時許，教唆我夥同黃森松……等五人至參選高雄市議員候
選人黃靜雲競選總部鐵門開槍示威……上車後我就將槍彈交給黃上豐，該槍枝就是已
被警方在黃上豐住處查扣之四把手槍之一」等語，有卷附警訊筆錄影本可稽（見原審
上更(一)卷第一百十頁正面、第一百十一頁背面，按該部分筆錄影本自一百十頁至一百
十三頁之裝訂次序顛倒）。上訴意旨謂陳智能於八十四年一月十六日警訊時，並未供
稱持扣案槍彈至黃靜雲競選總部開槍示威之語，不免誤會。原判決亦已敘明八十三年
十月十九日高雄市議員黃靜雲競選總部被槍擊所留下之彈頭、彈殼各二顆與槍擊張檢
察官案件現場所遺留之彈頭、彈殼比對、鑑驗結果，與槍傷張檢察官手槍中管制編號
為0000000000號之義大利製TANFOGLIO 牌之九ＭＭ半自動制式手槍合，
併有內政部警政署刑事警察局鑑驗通知書影本二紙在卷可憑，足見證人陳智能對槍擊
黃靜雲競選總部之時間記憶清楚，則其所供八十三年十一月初與黃上豐同往甲○○家
，明確指出在槍擊黃靜雲競選總部之後云云，其記憶必然無誤等語，猶無檢察官上訴
意旨所稱，未進一步查明在黃靜雲競選總部開槍與槍殺張金塗檢察官使用之槍彈是否
相同情形。況陳某既已供稱買槍係在槍擊黃靜雲競選總部之後（見一審卷第五十二頁
），亦無再質問陳智能買槍後，有無持往黃靜雲競選總部開槍後，再槍殺張金塗檢察
官之必要。又原判決對證人陳智能於警訊所為不利於被告之供詞如何先後不符，彼此
矛盾，顯有瑕疵，不足採為被告論罪之依據以及被告之辯詞與證人蔡維津之供證如何
為可採，均已詳敘其心證理由，其證據之取捨暨證據證明力判斷均與論理法則、經驗
法則無違，要難指為違法。槍擊張金塗檢察官所用四把制式手槍分別係捷克製兩把，
德國製及義大利製各一把，有上開內政部警政署刑事警察局鑑驗通知書可按，而劉財
輝透過李永霖（阿林）向黃上豐借用；持以殺害廖憲忠之手槍，係巴西製制式手槍，
有卷附台灣高雄地方法院八十四年度重訴字第二十八號刑事判決影本足憑（見一審卷
第一二二至一三三頁），益證陳智能於警訊所供黃上豐曾將向被告購買之四把制式手
槍其中一把借予綽號「阿林」（即李永霖）者乙節，顯與事實不符，自不具再為調查
之必要性；原審未命其指認劉財輝殺人案中查扣之手槍是否即黃上豐向被告購買之手
槍之一乙節，尚與應於審判期日調查之證據，未予調查之違法情形不相符合。是上訴
意旨所指摘原判決違法情形，核與法律規定得為第三審上訴理由之違法情形，不相適
合。依前揭說明，其上訴違背法律上之程式，應予駁回。
據上論結，應依刑事訴訟法第三百九十五條前段，判決如主文。
中      華      民      國    八十九    年      一      月    二十七    日
                              最高法院刑事第六庭
                                  審判長法官  紀  俊  乾
                                        法官  楊  商  江
                                        法官  黃  正  興
                                        法官  陳  東  誥
                                        法官  張  春  福
      右正本證明與原本無異
                                              書  記  官
中      華      民      國    八十九    年      二      月      二      日


司法院資訊處製作；財團法人民間司法改革基金會備份。
